【裁判字號】    89,易緝,45
【裁判日期】    890209
【裁判案由】    竊盜
【裁判全文】
臺灣高雄地方法院刑事判決                          八十九年度易緝字第四五號
    公  訴  人  臺灣臺南地方法院檢察署檢察官
    被      告  乙○○
右列被告因竊盜案件，經臺灣臺中地方法院檢察署呈請臺灣高等法院檢察署檢察長核
轉臺灣臺南地方法院檢察署檢察官向臺灣臺南地方法院提起公訴（八十七年度偵字第
一二四Ｏ八號），經臺灣臺南地方法院諭知管轄錯誤移送本院，本院判決如左：
    主  文
乙○○無罪。
    理  由
一、公訴意旨略以：被告乙○○（原名黃國祥）於民國八十六年十二月間，在台中縣
    大里市○○路○段四Ｏ七號（起訴書誤載為台中縣太平市○○路○段四七七巷一
    六四弄十八之十二號，應予更正）甲○○住處（即甲○○所經營之一路發車行）
    竊取甲○○所有車牌號碼ＸＹ─三五一二號證件，隨即以該證件向台中縣新豐車
    行（起訴書誤載為霧峰車行，應予更正）質借現款花用，因認被告涉有刑法第三
    百二十條第一項之竊盜罪嫌。
二、本件公訴人認被告乙○○涉有竊盜罪嫌，無非以告訴人甲○○之指述，證人即告
    訴人之妻林淑玲之證述，並有本票一紙附卷可稽，為其論罪之依據。惟訊據被告
    堅決否認有何竊盜汽車證件之犯行，辯稱：車牌號碼ＸＹ─三五一二號汽車是其
    受僱於告訴人甲○○任業務員時，以甲○○交其使用之車牌號碼ＡＴ─三七二七
    號汽車與中古車行換來的，其與甲○○約定，由甲○○自其薪資中按月扣取車款
    ，迄總車款按月扣清後，該車即歸其所有，代售該車之中古車行曾將證件放在其
    於一路發車行之桌上，該車證件一直由其保管中，並無竊盜等語。
三、按犯罪事實應依證據認定之，無證據不得推定其犯罪事實；又不能證明被告犯罪
    者，應諭知無罪之判決，刑事訴訟法第一百五十四條、第三百零一條第一項分別
    定有明文。次按刑法第三百二十條第一項之竊盜罪，行為人在主觀上須以意圖為
    自己或第三人不法之所有，在客觀上必以將他人持有之物移歸自己持有，破壞原
    有之支配關係，始足當之。經查，八十六年間被告任職告訴人所經營之一路發車
    行業務員時，告訴人購買車牌號碼ＥＱ─五八六號中古汽車供被告使用，由告訴
    人自被告薪資中按月扣取新臺幣（下同）二萬五千元作為車款，嗣於八十六年九
    月間，被告將ＥＱ─五八六號中古汽車拿到鑫隆汽車商行換了一部日產牌中古車
    ，之後，告訴人將該日產牌中古車賣掉後，另將車牌號碼ＡＴ─三七二七號汽車
    交由被告使用，被告於八十六年十一月二十四日，以其原名黃國祥將該車牌號碼
    ＡＴ─三七二七號汽車拿到永祥汽車商行互換一部車牌號碼ＸＹ─三五一二號小
    客車使用之事實，業據告訴人於偵查中陳明在卷（見臺灣臺中地方法院檢察署八
    十七年度偵字第八九三三號偵查卷第十三頁背面至第十四頁正面），並有告訴人
    提出之汽車買賣合約書一紙在卷可憑，而上開車牌號碼ＸＹ─三五一二號汽車之
    證件係甲○○之表弟即永祥汽車商行之負責人張呈祥拿回來放在被告桌子抽屜內
    乙節，亦據告訴人甲○○於偵查中陳述甚明（見臺灣臺南地方法院檢察署八十七
    年度偵字第一二四Ｏ八號偵查卷第十三頁），核與被告前開所辯各情相符，堪認
    被告辯稱車牌號碼ＸＹ─三五一二號小客車之證件於交車後即一直由其保管中等
    語，與事實相符，應堪採信。顯見上開汽車證件係自始置於被告之實力支配下，
    該證件事實上並未在告訴人持有中，則被告使用上開汽車證件以質借現款，在客
    觀上，自無所謂破壞告訴人對該證件之持有支配關係可言，與刑法上竊盜罪之構
    成要件尚屬有間。另車牌號碼ＸＹ─三五一二號汽車係被告將其向告訴人購買之
    車牌號碼ＥＱ─五八六號中古汽車，輾轉換車所得來者，且被告於八十六年十二
    月十八日即開立金額十九萬五千元之本票一紙交由被告收執，及其業與告訴人達
    成和解，清償欠款，有該本票及和解書各一紙附卷可按，堪認被告主觀上亦無為
    自己或第三人不法所有之意圖甚明。又證人即告訴人之妻林淑玲雖於偵查中證稱
    ：張呈祥將該輛車牌號碼ＸＹ─三五一二號小客車證件拿來時，將證件放在其抽
    屜等情，惟告訴人已於臺灣臺南地方法院調查時陳明：「（汽車）證件資料放在
    他（指被告）的桌上，我太太（即林淑玲）誤會是他偷的，．．．」（見臺灣臺
    南地方法院八十八年度易字第一ＯＯ七號刑事卷第十一頁背面），足認證人林淑
    玲之證言與事實不符，不足採信。又上開本票一紙僅表彰被告與告訴人間債權存
    在之事實，無從證明被告即有竊取上開證件之犯行，亦不足資為被告有罪認定之
    依據。
四、綜上所述，被告在主觀上既欠缺竊盜罪之不法所有意圖，而在客觀上該證件事實
    上並無在告訴人之持有支配中，是被告將上開汽車證件持以質借現款，自無所謂
    破壞告訴人對該證件之持有支配關係，移歸自己持有可言，不得遽以竊盜罪相繩
    。此外，復查無其他證據足資證明被告有公訴人所指之竊盜犯行，被告犯罪尚屬
    不能證明，依法應諭知無罪之判決。
據上論斷，應依刑事訴訟法第三百零一條第一項判決如主文。
中      華      民      國      八十九    年    二      月      九      日
                                  臺灣高雄地方法院刑事庭
                                      審判長法  官  蘇秋津
                                            法  官  顏世傑
                                            法  官  丁智慧
右正本證明與原本無異。
如不服本判決，應於送達後十日內，向本院提出上訴狀。
                                            書記官  陳朝宗
中      華      民      國      八十九    年    二      月    十六      日


司法院資訊處製作；財團法人民間司法改革基金會備份。
